臺灣高等法院高雄分院刑事判決　　　　96年度上訴字第1814號
上　訴　人
即　被　告　甲○○
選任辯護人　周村來律師
　　　　　　周元培律師
上列上訴人因違反臺灣地區與大陸地區人民關係條例等案件，不
服臺灣高雄地方法院95年度訴字第3750號中華民國96年7 月3 日
第一審判決（聲請簡易判決處刑案號：臺灣高雄地方法院檢察署
93年度偵字第16269 號），提起上訴，本院判決如下：
    主  文
原判決撤銷。
甲○○無罪。
    理  由
一、聲請簡易判決處刑意旨略稱：上訴人即被告甲○○明知大陸
    地區人民未經許可，不得以非法方法入境臺灣地區，竟意圖
    營利，使大陸地區人民非法進入臺灣地區，與大陸地區女子
    楊晶約定事成後，被告每月可得新臺幣（下同）2 萬元，與
    無結婚真意之楊晶於民國93年2 月19日，在大陸地區遼寧省
    公證處辦理虛偽公證結婚之登記手續而取得該單位所核發（
    2004）遼城證字第1152號結婚公證書，楊晶因此取得被告形
    式上之配偶地位。嗣被告返台後，親持上開結婚公證書至財
    團法人海峽交流基金會 (下稱海基會)， 辦理該結婚公證書
    之驗證，於93年3 月3 日，取得海基會核發之（93）南核字
    第009298號證明。嗣於93年3 月24日，至高雄市政府警察局
    新興分局自強路派出所，填具大陸地區人民進入臺灣地區保
    證書等文件辦理對保手續，使承辦警員將被告與楊晶係夫妻
    關係之不實事項，登載於簽註意見欄上，足以生損害於警察
    機關對於大陸地區人民進入臺灣地區管理之正確性。被告再
    連同填妥之大陸地區人民進入臺灣地區旅行證申請書等資料
    ，向內政部警政署入出境管理局（下稱境管局），以配偶來
    臺團聚為由，申請准許楊晶入境臺灣，致使境管局不知情之
    承辦公務員將職務上所掌之中華民國臺灣地區旅行證登載「
    團聚」之不實事項，誤將臺灣地區許可證發予楊晶。楊晶乃
    於93年5 月9 日，持許可證自高雄小港國際機場非法進入臺
    灣。楊晶入境後，自93年5 月底起，在姓名年籍不詳之人所
    經營之「金東京應召站」，從事與不特定人為性交易之工作
    。楊晶於93年7 月8 日下午2 時至4 時許，搭乘陳重遠駕駛
    之計程車，前往高雄市前金區○○○路79號6 樓之1 、2 「
    崧泰大旅社有限公司」（下稱崧泰賓館），與林宏杰從事性
    交易。楊晶抵達崧泰賓館後，因林宏杰業已與另名大陸地區
    女子范海芹進行性交易，該賓館服務人員蔣育明遂向楊晶表
    示已無客人應召，楊晶即再坐上陳重遠之車離去。嗣埋伏警
    員跟蹤由賓館離去之陳重遠、楊晶2 人至忠孝一路226 號巷
    口逮捕之，並扣得陳重遠使用之0000000000號行動電話1 支
    、潤滑液2 瓶、應召站電話聯絡簿1 本、計時器1 個、警備
    車車號表1 張、未使用之保險套190 個，及楊晶使用之0000
    000000號行動電話1 支、潤滑液1 瓶等物，始悉上情。因認
    被告犯有刑法第216 條、第214 條之行使使公務員登載不實
    罪及違反臺灣地區與大陸地區人民關係條例第79條第1 項之
    非法使大陸地區人民進入臺灣地區罪嫌。被告先後多次偽造
    文書犯行，時間緊接，所犯係犯罪構成要件相同之罪，顯係
    基於概括犯意反覆為之，應依連續犯規定論處。被告所犯上
    開偽造文書及非法使大陸地區人民進入臺灣地區二罪間有方
    法結果之牽連關係，應依牽連犯規定，從一重之違反臺灣地
    區與大陸地區人民關係條例第79條第1項之罪嫌處斷云云。
二、按被告或共犯之自白，不得作為有罪判決之唯一證據，仍應
    調查其他必要之證據，以察其是否與事實相符。犯罪事實，
    應依證據認定之，無證據不得認定犯罪事實。又不能證明被
    告犯罪者，應諭知無罪之判決，刑事訴訟法第156 條第2 項
    、第154 條第2 項、第301 條第1 項分別定有明文。又刑事
    訴訟法上所謂認定犯罪事實之證據，係指足以認定被告確有
    犯罪行為之積極證據而言，該項證據自須適合於被告犯罪事
    實之認定，始得採為斷罪資料。如未能發現相當證據，或證
    據不足以證明，自不能以推測或擬制之方法，以為裁判之基
    礎。又刑事訴訟上證明之資料，無論其為直接或間接證據，
    均須達於通常一般之人均不致有所懷疑，而得確信其為真實
    之程度，始得據為有罪之認定，若其關於被告是否犯罪之證
    明未能達此程度，而有合理性懷疑之存在，致使無從形成有
    罪之確信，根據「罪證有疑，利於被告」之證據法則，即不
    得遽為不利被告之認定（最高法院29年度上字第3105號、40
    年台上字第86號、76年台上字第4986號判例意旨參照）。又
    檢察官對於起訴之犯罪事實，自應提出證據及說服之實質舉
    證責任，倘其所提出之證據，不足為被告有罪之積極證明，
    或其指出證明之方法，無從說服法院以形成被告有罪之心證
    ，基於無罪推定之原則，自應為被告無罪判決之諭知（最高
    法院92年台上字第128號判例意旨參照）。
三、公訴人認被告涉有前揭罪嫌，係以同案被告楊晶、蔣育明、
    陳重遠之供述，及被告與楊晶之結婚公證書海基會證明
    大陸地區人民進入臺灣地區保證書與旅行證申請書楊晶
    之入出境紀錄表被告為楊晶承租高雄市新興區○○○路
    226 巷6 號2 樓之3 之套房租賃契約書、繳費紀錄單、簽收
    退回押金收據各1 紙，及保險套、潤滑液扣案可證，為其論
    據。
四、程序方面
  (一)按被告以外之人於偵查中向檢察官所為之陳述，除顯有不可
    信之情況者外，得為證據，刑事訴訟法第159 條之1 第2 項
    定有明文。查證人楊晶、陳重遠於偵查中具結後證述，並無
    證據顯示檢察官在偵查中有不法取供之情形，亦無證據顯示
    上開證述有顯不可信之情況，依上開說明，其於偵查中之證
    言具有證據能力。
  (二)按被告以外之人於審判外之陳述雖不符刑事訴訟法第159 條
    之1 至之3 等3 條之規定，惟公務員職務上製作之紀錄文書
    、證明文書，除顯有不可信之情況外，該文書亦得為證據，
    刑事訴訟法第159 條之4 第1 款定有明文。查高雄市政府警
    察局95年6 月16日高市警陸字第0950039674號函附之拘留所
    93年會客登記簿及96年1 月5 日高雄市警婦字第0960000907
    號函附之進出人員管制登記簿，乃高雄市政府警察局公務員
    職務上所製作之紀錄文書，亦查無證據顯示上開證述有顯不
    可信之情況，依上開說明，該文書應有證據能力。
  (三)按被告以外之人於審判外之陳述雖不符刑事訴訟法第159 條
    之1 至之4 等4 條之規定，而經當事人於審判程序同意作為
    證據，法院審酌言詞陳述或書面作成時之情況，認為適當者
    ，亦得作為證據。查同案被告蔣育明、陳重遠於警詢之供述
    ，及卷附之中華人民共和國遼寧誠信公證處公證書（2004）
    遼城證字第1152號結婚公證書、海基會93南核字第009298號
    證明、中華人民共和國結婚證、內政部警政署入出境管理局
    93年7 月20日境信栩字第09310191810 號函附之大陸地區人
    民進入臺灣地區旅行證申請書與大陸地區人民進入臺灣地區
    保證書、楊晶入出境查詢結果、高雄市政府警察局95年6 月
    2 日高市警陸字第0950035994號函附之大陸地區人民楊晶之
    接見申請書、高雄市政府警察局95年10月25日高市警陸字第
    0950071836號函、套房租賃契約書、繳費紀錄單、簽收退回
    押金收據影本等，係屬傳聞證據，惟上開證據業經檢察官、
    被告及辯護人於審判程序同意作為證據，並無不當取得之情
    形，認為以之作為本案之證據亦屬適當，是前開傳聞證據均
    具有證據能力。
  (四)按被告以外之人於審判中有下列情形之一，其於檢察事務官
    、司法警察官或司法警察調查中所為之陳述，經證明具有可
    信之特別情況，且為證明犯罪事實之存否所必要者，得為證
    據：一、死亡者。二、身心障礙致記憶喪失或無法陳述者。
    三、滯留國外或所在不明而無法傳喚或傳喚不到者。四、到
    庭後無正當理由拒絕陳述者」，刑事訴訟法第159 條之3 定
    有明文。查證人楊晶曾於93年8 月30日，在司法警察調查時
    為證述，惟其滯留大陸地區，經原審囑託海基會送達傳票予
    楊晶，此有海基會96年6 月4 日海隆（法）字第0960024039
    號函及所附之航空郵件回執及楊晶之入出境查詢結果在卷可
    稽。惟因臺灣地區與大陸地區並無司法互助協定，致客觀上
    無法由司法警察對楊晶進行拘提程序。又楊晶作上開證述之
    前，於93年7 月9 日、同日、93年8 月20日在司法警察調查
    時有3 次調查筆錄，均否認與被告假結婚。其前後供述不一
    ，明顯矛盾。又楊晶係於93年7 月9 日收容於高雄市政府警
    察局大陸地區人民收容所。其間，曾向原審法院聲請撤銷原
    處分而遭裁定駁回（見原審93年聲字第1761號卷）。楊晶作
    上開認罪供述時，已被收容1 個多月，隨即於93年9 月8 日
    出境（見原審94年簡字第3254號卷第58頁）。楊晶是否因供
    出假結婚，即可不受拘禁而返回大陸？其供述是否本於真意
    而為？不無可疑。本院審酌上開情況，認證人楊晶之前開證
    述，於客觀上不具有可信之特別情況，依刑事訴訟法第159
    條之3 第3 款之規定，該證述自不具有證據能力。
  (五)按證人、鑑定人依法應具結而未具結者，其證言或鑑定意見
    ，不得作為證據，刑事訴訟法第158 條之3 定有明文。故證
    人除有同法第186 條第1 項規定不得令其具結之情形外，均
    應令其具結，否則其證言依證據絕對排除法則，當然無證據
    能力，自不得採為判決基礎。又被告以外之人於審判外向法
    官所為之陳述，得為證據。被告以外之人於偵查中向檢察官
    所為之陳述，除顯有不可信之情況者外，得為證據，亦為同
    法第159 條之1 所明定。惟適用刑事訴訟法第159 條之1之
    規定時，仍應受同法第158 條之3 規定之限制，自無疑義。
    查楊晶固於93年9 月2 日檢察官偵訊時供述（見偵三卷第61
    頁至第69頁），惟其於供述其與被告假結婚等節，並未於供
    前或供後具結，揆諸前開規定，該部分陳述自無證據能力。
五、實體方面
  (一)上訴人即被告甲○○於警詢、偵查、原審及本院審理時，均
    否認有行使使公務員登載不實及意圖營利使大陸地區人民進
    入臺灣地區情事，辯稱：伊係透過大陸地區女子蔣冬梅之介
    紹認識楊晶，平時是以網路之視訊系統與楊晶見面，交往1
    年多，再前往大陸地區與楊晶結婚。伊92年度收入高達880,
    000 元，沒有必要為了每月20,000元之酬勞擔任人頭老公，
    且楊晶遭拘留後，伊幫楊晶聘請律師，並數度前往高雄市警
    察局大陸人民收容中心會見楊晶，足見伊與楊晶感情深厚，
    並非假結婚。楊晶係來台後，因無法接受要照顧行動不便之
    公婆，乃離家賺錢，伊不知楊晶有賣淫行為云云。經查：
  1.被告與楊晶於93年2 月19日在遼寧省公證處辦理公證結婚之
    登記手續而取得該單位所核發（2004）遼城證字第1152號結
    婚公證書，楊晶因此取得被告形式上之配偶地位。嗣被告返
    台後，親持上開結婚公證書至海基會辦理該結婚公證書之驗
    證，於93年3 月3 日取得海基會核發之（93）南核字第0092
    98號證明。又於93年3 月24日至高雄市政府警察局新興分局
    自強路派出所，填具大陸地區人民進入臺灣地區保證書等文
    件辦理對保手續，使承辦員警為審查後，將被告與楊晶係夫
    妻關係之事項，登載於簽註意見欄上。被告再連同填妥之大
    陸地區人民進入臺灣地區旅行證申請書等資料，向境管局以
    配偶來台團聚為由，申請准許楊晶入境臺灣，經境管局承辦
    人員為審查後，將臺灣地區許可證發予楊晶，楊晶乃於93年
    5 月9 日持許可證自高雄小港國際機場進入臺灣等節，業據
    被告供承在卷，並有卷附之中華人民共和國遼寧誠信公證處
    公證書、（2004）遼城證字第1152號結婚公證書、海基會（
    93）南核字第009298號證明、中華人民共和國結婚證、境管
    局93年7 月20日境信栩字第09310191810 號函附之大陸地區
    人民進入臺灣地區旅行證申請書、大陸地區人民進入臺灣地
    區保證書、楊晶入出境查詢結果（見偵二卷第17至第22頁、
    第27頁、第31頁至第32頁、第102 頁、原審94年度簡字第32
    54號卷第55頁至第56頁）在卷可稽，上開事實，堪以認定。
  2.於93年7 月8 日16時30分許，楊晶涉嫌在崧泰賓館賣淫，為
    警埋伏查獲等情，為被告所不爭執，且據證人楊晶於偵訊中
    證稱：伊為金東京應召站小姐，花名叫六月，於93年5 月底
    開始賣淫，由陳重遠多次載伊前往賣淫，陳重遠可獲得酬勞
    1 次200 元，至於應召站則是打電話跟伊聯絡後，再派人過
    來跟伊收款。查獲當日是陳重遠載伊去崧泰賓館賣淫，伊進
    入賓館六樓後，服務生蔣育明說已經不需要，所以伊立即離
    去，在陳重遠車上查獲之保險套及潤滑液均為伊所有等語明
    確（見偵三卷第63頁至第68頁）。核與證人即崧泰賓館櫃檯
    會計蔣育明於警詢中證稱：崧泰賓館與金東京應召站、大樂
    應召站及王牌應召站有聯絡，有叫應召女子前來賣淫，應召
    女子都是中國大陸來台女子，應召站都會多叫小姐前來供客
    人挑選，楊晶屬金東京應召站應召女子，於93年7 月8 日金
    東京應召站叫應召女子范海芹及楊晶來崧泰賓館供林宏杰挑
    選，但林宏杰已選范海芹，楊晶上來到櫃臺時，伊搖頭表示
    沒客人了，楊晶即離去等語（見警一卷第3 頁至第4 頁），
    及證人即搭載楊晶賣淫之司機陳重遠證稱：於93年7 月8 日
    下午4 時許是金東京應召站打電話叫伊載楊晶去崧泰賓館賣
    淫，伊係載楊晶去賣淫之馬伕等語（見警一卷第7 頁、偵三
    卷第77頁），復有保險套及潤滑液扣案可稽。足徵楊晶來台
    後，確有賣淫之事實，堪以認定。
  3.原判決係以證人楊晶於93年8 月30日警詢筆錄：「是我同鄉
    蔣冬梅介紹我來台假結婚真賣淫。我是屬於金東京應召站，
    於93年5 月底開始賣淫，由司機陳重遠載我去賣淫，每次性
    交易2,000 元，分給公司600 元，司機陳重遠200 元，我自
    己得1,200 元。我是從瀋陽坐飛機到香港再轉機到小港機場
    ，由被告前往接機帶我到他家住7 天，然後再幫我租房子，
    我每月給被告2 萬元。之前警詢筆錄並沒有說實話，因為被
    告花很多錢給我請律師，我怕會害了被告，而不敢說實話」
    等語（見偵三卷第56頁至第58頁）為論罪依據。但查證人楊
    晶上開警詢所言，並無證據能力，已在前述理由欄四之(四)詳
    論。本件除證人楊晶於最後1 次警詢筆錄中突然翻供，供述
    係假結婚外，並無任何證據證明被告有假結婚之事實，是本
    案尚欠缺積極之補強證據足認被告有假結婚之事實。
  4.被告係成功大學畢業，任職新光人壽保險股份有限公司資深
    專員，年薪88萬元以上。被告係經過大陸地區女子蔣冬梅介
    紹，千里迢迢，親赴大陸遼寧省，與楊晶辦理公證結婚。楊
    晶抵台，被告親自接機，又替楊晶承租房子。迨楊晶被警方
    收容時，被告先後4 次委任陳忠勝律師申請會見楊晶，被告
    亦先後3 次前往會客等情，有被告與楊晶之結婚照片2 張
    被告92年度之綜合所得稅扣繳憑單被告為楊晶承租高雄
    市新興區○○○路226 巷6 號2 樓之3 之套房租賃契約書
    高雄市政府警察局95.6.16 高市警陸字第0950039674號函及
    所附之拘留所會客記錄高雄市政府警察局96.1.5高市警婦
    字第0960000907號函所附之會客登記簿附卷可稽。從被告之
    高學歷、高所得、無人蛇集團介入，及被告對楊晶照顧情節
    以觀，本件顯與一般人頭老公之假結婚案件不同（例如同案
    被告康德發，國小畢業，無業，人蛇集團操控，即是典型人
    頭老公之假結婚案件）。
  (二)綜上所述，被告辯解，可以採信。揆諸前開二之說明，被告
    犯罪不能證明。原審不察，遽予論罪科刑，自有未當。被告
    上訴，否認犯罪，指摘原判決不當，為有理由，應予撤銷改
    判，另為無罪之諭知。
據上論斷，應依刑事訴訟法第369 條第1 項前段、第364 條、第
301 第1 項，判決如主文。
本案經檢察官蔡國禎到庭執行職務。
中    華    民    國    96    年    12    月    31    日
                  刑事第二庭    審判長法  官  林正雄
                                      法  官  陳啟造
                                      法  官  黃壽燕
以上正本證明與原本無異。
如不服本判決應於收受本判決後10日內向本院提出上訴書狀，其
未敘述上訴理由者，並得於提起上訴後10日內向本院補提理由書
狀（均須按他造當事人之人數附繕本）「切勿逕送上級法院」。
中    華    民    國    97    年    1     月    2     日
                                      書記官  高惠珠
                                                      q